【裁判字號】    95,聲,290
【裁判日期】    950731
【裁判案由】    返還擔保金
【裁判全文】
臺灣桃園地方法院民事裁定               95年度聲字第290號
聲  請  人  聯邦商業銀行股份有限公司
法定代理人  戊○○
相  對  人  丁○○
            甲○○
            丙○○
            乙○○
上列聲請人聲請返還擔保金事件，本院裁定如下：
    主  文
聲請駁回。
    理  由
一、按假扣押、假處分所保全之請求，其本案訴訟已獲全部勝訴
    判決或依督促程序之支付命令確定者，擔保提存之提存人得
    聲請該管法院提存所返還提存物，提存法第16條第1項第3款
    定有明文。次按返還擔保金，依民事訴訟法第106條準用同
    法第104條之規定，須符合：(一)應供擔保之原因消滅者。(二)
    供擔保人證明受擔保利益人同意返還者。(三)訴訟終結後，供
    擔保人證明已定20日以上之期間，催告受擔保利益人行使權
    利而未行使者之要件，法院始得裁定返還擔保金。而因釋明
    假扣押之原因而供之擔保，係擔保債務人因假扣押所應受之
    損害，故必待無損害發生或債權人本案『勝訴』確定，或就
    此所生之損害已經賠償時，始得謂供擔保之原因消滅。再按
    因假處分或假扣押所供之擔保，係為擔保受擔保利益人因不
    當假處分或假扣押所受損害而設，倘執行法院已依聲請或依
    職權依假處分或假扣押裁定實施假處分或假扣押之執行，則
    在執行法院撤銷其執行程序前，受擔保人所受之損害仍可能
    繼續發生，損害額既未確定，自無強令其行使權利之理。故
    在假處分或假扣押所供之擔保，供擔保人依民事訴訟法第10
    6條準用同法第104條第1項第3款規定，聲請以裁定命返還其
    擔保金之場合，必待假處分或假扣押之執行程序已撤銷，始
    得謂與民事訴法第104條第1項第3款所定之「訴訟終結」相
    當。
二、本件聲請意旨略以：聲請人與相對人間清償借款假扣押事件
    ，聲請人前經本院89年度裁全字第6062號假扣押裁定（下稱
    系爭裁定），並以本院92年度存字第351 號提存事件提存新
    台幣（下同）80萬元後，經本院90年度執全字第100 號執行
    事件，而就相對人丁○○等4 人之財產予以假扣押強制執行
    在案。而上開提存事件，經本院92年度聲字第778 號裁定准
    予變換提存物，聲請人嗣以本院92年度存字第2702號提存事
    件，提存面額50萬元之台北市政府建設公債90年度第2 期債
    票1 張（票號：MI000521；附息票第3 至10期）、面額10萬
    元之台北市政府建設公債90年度第2 期債票3 張（票號MJ00
    0352、MJ000353、MJ000354；各附息票第3 至10期），現聲
    請人與相對人丁○○、乙○○間之上開假扣押所欲保全之請
    求前經本院90年度重訴字第39號判決確定，聲請人並已獲得
    全部勝訴判決。而就相對人甲○○部分，聲請人業已撤銷對
    其假扣押及撤回假扣押強制執行之聲請，並經本院94年度聲
    字第1870號函通知相對人甲○○於21日內行使權利而未行使
    ，為此爰依民事訴訟法第106 條準用第106 條第1 項第3 款
    之規定，聲請返還擔保金等語。並提出本院89年度全字第60
    62號裁定書、92年度存字第2707號提存書、92年度聲字第77
    8 號裁定書及其確定證明書、90年度重訴字第39號判決書及
    其確定證明書、94年度全聲字第281 號裁定書及其確定證明
    書、94年度聲字第1870號函各1 紙為證（以上皆為影本）。
三、經查，聲請人主張之事實，業經本院依職權調閱92年度存字
    第2707號、90年重訴字第39號、89年度裁全字第6062號、90
    年度執全字第100號、94年度全聲字第281號、94年聲字第18
    70號卷宗，聲請人雖已撤銷對相對人甲○○之假扣押及撤回
    假扣押強制執行之聲請，並經本院94年度聲字第1870號函通
    知相對人甲○○於21日內行使權利而未行使；暨其與相對人
    丁○○、乙○○間之上開假扣押所欲保全之請求前經本院90
    年度重訴字第39號判決確定，聲請人並已獲得全部勝訴判決
    ，然聲請人並未對相對人丙○○提起本案訴訟。因就相對人
    丙○○部分，聲請人並未對其提起本案訴訟，且未聲請撤回
    對其假扣押執行程序，則在此部分假扣押保全之執行程序既
    仍存在並未終結之情形下，受擔保利益之相對人所受損害仍
    可能繼續發生，自無法返還擔保金。
五、依民事訴訟法第95條、第78條裁定如主文。
中    華    民    國    95    年    7     月    31    日
                  民事第一庭    法  官  陳婉玉
以上正本係照原本作成
如不服本裁定應於送達後10日內向本院提出抗告狀，並繳納抗告
費新臺幣1,000元
中    華    民    國    95    年    7     月    31    日
                                書記官  劉雅玲


司法院資訊處製作；財團法人民間司法改革基金會備份。
